臺灣高等法院高雄分院刑事判決　　　　 96年度上訴字第991號
上　訴　人
即　被　告　甲○○
　　　　　　　　　　　22號
上列上訴人因違反毒品危害防制條例案件，不服臺灣高雄地方法
院96年度訴字第881 號中華民國96年3 月26日第一審判決（起訴
案號：臺灣高雄地方法院檢察署96年度毒偵字第692 號），提起
上訴，本院判決如下：
     主  文
上訴駁回。
     事  實
一、甲○○前於民國81年間因肅清煙毒條例案，經本院判處有期
    徒刑3 年4 月確定，因肅清煙毒條例，經本院判處有期徒刑
    9 年確定，上開2 罪經本院裁定定應執行有期徒刑11年，嗣
    經撤銷假釋應執行殘刑3 年2 月8 日，與所犯違反槍砲彈藥
    刀械管制條例案，經本院判處有期徒刑1 年4 月，上開罪刑
    接續執行，而於95年3 月29日執行完畢。又曾因施用毒品案
    件，經依臺灣高雄地方法院90年度毒聲字第3189號裁定送強
    制戒治，於91年5 月21日執行完畢釋放。詎不知悔改，於前
    開強制戒治執行完畢釋放後5 年內，分別基於施用第一級毒
    品海洛因及施用第二級毒品甲基安非他命之犯意，於95年11
    月9 日晚上11、12時許，在高雄市苓雅區○○○路25巷22號
    住處，以將海洛因摻入香煙內，點燃後吸食所產生煙霧之方
    式，施用第一級毒品海洛因1 次；又於95年11月9 日晚上11
    、12時許，在上址住處，以將甲基安非他命置於鋁箔紙上燒
    烤，以吸管吸食所產生煙霧方式，施用甲基安非他命1 次。
    嗣於95年11月10日晚上8 時38分許，因騎乘機車未戴安全帽
    ，在高雄巿前金區○○○路與自強路之交岔路口處為警攔檢
    盤查，經甲○○同意而採集其尿液送驗，結果呈嗎啡及甲基
    安非他命陽性反應，而悉上情。
二、案經高雄市政府警察局新興分局報告臺灣高雄地方法院檢察
    署檢察官偵查起訴。
    理  由
壹、程序方面：
一、本件採尿程序有無違背法定程序：
  (一)被告辯稱查獲當時我身上並未攜帶毒品，只因當時我騎機車
    搭載女友，而女友未戴安全帽，警察將我攔下，拿我身分證
    查閱前科資料說我是列管毒品人口，即對我採尿，此有違法
    定程序云云。惟查：
  1.按臨檢：於公共場所或指定處所、路段，由服勤人員擔任臨
    場檢查或路檢，執行取締、盤查及有關法令賦予之勤務，警
    察勤務條例第11條第3 款定有明文。90年12月14日公布之釋
    字第535 號解釋固釋明：警察勤務條例規定警察機關執行勤
    務之編組及分工，並對執行勤務得採取之方式加以列舉，已
    非單純之組織法，實兼有行為法之性質。依該條例第11條第
    3 款，臨檢自屬警察執行勤務方式之一種。臨檢實施之手段
    ：檢查、路檢、取締或盤查等不問其名稱為何，均屬對人或
    物之查驗、干預，影響人民行動自由、財產權及隱私權等甚
    鉅，應恪遵法治國家警察執勤之原則。實施臨檢之要件、程
    序及對違法臨檢行為之救濟，均應有法律之明確規範，方符
    憲法保障人民自由權利之意旨，但上述解釋並未直接認定該
    條例違憲而無效，此觀該釋憲文所揭示：前述條例第11條第
    3 款之規定，於符合上開解釋意旨範圍內，予以適用，始無
    悖於維護人權之憲法意旨。現行警察執行職務法規有欠完備
    ，有關機關應於本解釋公布之日起2 年內依解釋意旨，且參
    酌社會實際狀況，賦予警察人員執行勤務時應付突發事故之
    權限，俾對人民自由與警察自身安全之維護兼籌並顧，通盤
    檢討訂定，併此指明之意旨自明。又依據上開釋憲意旨，而
    於92年6 月25日制定公布、同年12月1 日開始施行之警察職
    權行使法，亦於第6 、7 條明定在符合一定要件情況下，警
    察在公共場所或合法進入之場所，得對於一定人員查證其身
    分及採取必要措施（如攔停人、車，檢查身體及所攜帶之物
    ）。又警察得以實施盤查之基本要求，在於必須具有「導致
    合理可疑之跡象」之要件。
  2.本案係因被告騎乘機車未戴安全帽，遭警方攔停盤查等情，
    業據被告於警詢供承在卷（警卷第2 頁），該情狀顯具備警
    方臨檢、盤查之「導致合理可疑之跡象」，是警方將被告攔
    下加以臨檢、盤查，尚難稱於法有違。嗣後警方雖因盤查結
    果發現被告為毒品戒治人口，而對被告採尿，此亦為被告所
    不否認，然因警方對被告採集尿液，係經被告出於自願性同
    意，此有被告警詢筆錄在卷可稽（警卷第2 頁），被告既同
    意採尿，則警方採集被告之尿液，即無謂違背法定程序，自
    得採為論罪之依據，被告辯稱警方將其攔下採尿有違法定程
    序云云，顯有誤會。
貳、實體方面：
一、上開犯罪事實，業據上訴人即被告甲○○於原審及本院審理
    時坦認不諱（參原審卷第30、40頁；本院第96年6 月14日審
    判筆錄第2 頁），且被告經警查獲後，經採尿送高雄市立凱
    旋醫院鑑驗結果，呈嗎啡及甲基安非他命陽性反應，此有該
    醫院之濫用藥物尿液檢驗報告在卷可稽（見偵卷第10頁）；
    再者，被告前因施用毒品案件，經依臺灣高雄地方法院90年
    度毒聲字第3189號裁定送強制戒治，於91年5 月21日執行完
    畢釋放之事實，亦有臺灣高等法院被告前案紀錄表及臺灣高
    雄地方法院檢察署檢察官91年度戒毒偵字第511 、545 號不
    起訴處分書列印本各1 份在卷可按，是被告確係於強制戒治
    執行完畢後，5 年內又為本件施用海洛因及甲基安非他命犯
    行甚明；從而，本案事證明確，被告犯行堪予認定。
二、核被告甲○○所為，係犯毒品危害防制條例第10條第1 項之
    施用第一級毒品及同條第2 項之施用第二級毒品等罪。被告
    持有海洛因、甲基安非他命之低度行為，應為施用海洛因、
    甲基安非他命之高度行為所吸收，均不另論罪。其所犯施用
    第一級毒品海洛因及施用第二級毒品甲基安非他命等2 罪之
    間，犯意各別，行為互殊，應予以分論併罰。被告前因肅清
    煙毒條例案，經本院判處有期徒刑3 年4 月確定，因肅清煙
    毒條例，經本院判處有期徒刑9 年確定，上開2 罪經本院裁
    定應執行有期徒刑11年，嗣經撤銷假釋應執行殘刑3 年2 月
    8 日，與所犯違反槍砲彈藥刀械管制條例案，經本院判處有
    期徒刑1 年4 月，上開罪刑接續執行，而於95年3 月29日執
    行完畢，亦有臺灣高等法院被告前案紀錄表1 份在卷可按，
    其受有期徒刑執行完畢，5 年以內故意再犯本件有期徒刑以
    上之罪，為累犯，應依刑法第47條第1 項之規定加重其刑。
三、原審認被告罪證明確，因而適用毒品危害防制條例第10條第
    1 項、第2 項、刑法第11條前段、第47條第1 項、第51條第
    5 款規定，並審酌被告施用毒品，戕害身心甚鉅，並有滋生
    其他犯罪、惡化治安之虞，損及公益，且其前因施用毒品，
    經強制戒治執行完畢後，又為本件施用第一級毒品海洛因、
    施用第二級毒品甲基安非他命等犯行，顯見其悔意非篤、自
    制力不佳；惟考量被告犯後坦承犯行，犯後態度甚為良好，
    又施用毒品本質上屬自我戕害行為，反社會性程度相形較低
    等一切情狀，就施用第一級毒品部分，量處有期徒刑10月，
    施用第二級毒品部分，量處有期徒刑6 月，並定應執行有期
    徒刑1 年3 月。其認事用法，核無不合，量刑亦屬允當。被
    告上訴意旨以本件採尿程序違背法定程序，及原審量刑過重
    ，指摘原判決不當，為無理由，應予駁回。
四、臺灣高雄地方法院檢察署96年度毒偵字第4131號併辦意旨略
    以：被告另基於施用第一級毒品海洛因、第二級毒品甲基安
    非他命之犯意，自95年底或96年初起，至96年3 月29日上午
    某時止，在高雄市新興區○○○路185 號5 樓之6 租住處，
    各施用海洛因及甲基安非他命多次，嗣於96年3 月29日14時
    30分許，在上址為警查獲，被告此部分之犯行，因與起訴之
    有罪事實間具有集合犯之包括一罪關係，應論以一罪，為起
    訴效力所及，而請求併辦等語。惟查施用毒品行為，大多具
    有成癮性，故毒品危害防制條例之施用第一級或第二級毒品
    罪，依該條例之立法意旨，原即預定其有反覆施用第一級或
    第二級毒品之性質，固得認屬學理上所稱「集合犯」而為包
    括之一罪。然對依集合犯而論以包括一罪之判斷，仍不能無
    限擴張，其一罪範圍之認定，必須與連續犯刪除之立法旨趣
    相契合，即刑法關於連續犯之規定，已於94年2 月2 日經修
    正公布時，予以刪除，並於95年7 月1 日起施行，考其立法
    理由，係以實務上對連續犯之認定，過於寬鬆，常可連綿數
    年之久，不無鼓勵犯罪之嫌，使國家刑罰權之行使，發生不
    合理之現象。是苟行為人主觀上，非出於一個決意，客觀上
    各行為間，又無密切接近關係，依一般社會通念，認不應評
    價為一罪方合於刑罰公平原則時，自不能悉數率皆論以一罪
    。（最高法院96年度臺上字第2083號判決意旨參照）。本件
    被告於偵查中固坦承於96年3 月29日被查獲前，已施用海洛
    因及甲基安非他命3 、4 個月，最後一次施用為96年3 月29
    日上午等語（96年度毒偵字第4131號卷第6 頁），惟除被告
    自白於96年3 月29日上午施用海洛因及甲基安非他命之事實
    ，因查獲當天所採尿液經送鑑定結果，呈海洛因及甲基安非
    他命陽性反應，此有高雄市立凱旋醫院96年4 月16日濫用藥
    物尿液檢驗報告在卷可稽，足資證明被告確有於96年3 月29
    日上午施用海洛因及甲基安非他命犯行外，核諸卷存資料，
    並無證據顯示被告自95年底或96年初起至96年3 月29日採尿
    前一日某時，有繼續施用毒品海洛因及甲基安非他命之事實
    ，自應認被告僅於96年3 月29日上午施用海洛因及甲基安非
    他命各一次，惟此次施用毒品，已距前次施用毒品（95年11
    月19日）長達4 個月以上，且2 次被查獲之施用地點亦不相
    同，難認被告2 次施用毒品係基於一個決意，而有密切接近
    ，反覆延續施用之情形，屬集合犯為起訴效力所及而得為一
    併審判，是此部分應屬另行起意之犯罪，不能視為包括一罪
    ，自應退由檢察官另為處理。
據上論斷，應依刑事訴訟法第368 條，判決如主文。
本案經檢察官王登榮到庭執行職務。
中　　華　　民　　國　　96　　年　　6 　　月　　28　　日
            刑事第六庭  審判長法  官  王憲義
                              法  官  張盛喜
                              法  官  李璧君
以上正本證明與原本無異。
如不服本判決應於收受本判決後10日內向本院提出上訴書狀，其
未敘述上訴理由者，並得於提起上訴後10日內向本院補提理由書
狀（均須按他造當事人之人數附繕本）「切勿逕送上級法院」。
中　　華　　民　　國　　96　　年　　7 　　月　　2 　　日
                              書記官  唐奇燕
附錄本判決論罪科刑法條：
毒品危害防制條例第10條第1 項、第2 項：
施用第1 級毒品者，處6 月以上5 年以下有期徒刑。
施用第2 級毒品者，處3 年以下有期徒刑。
